【裁判字號】    94,易,1685
【裁判日期】    950824
【裁判案由】    傷害
【裁判全文】
臺灣高雄地方法院刑事判決              94年度易字第1685號
公  訴  人  臺灣高雄地方法院檢察署檢察官
被      告  丙○○
                    另案於國防部南部地方軍事看守所羈押中
上列被告因傷害案件，經檢察官提起公訴（94年度偵字第9035號
），本院判決如下：
    主  文
丙○○共同犯傷害罪，處有期徒刑陸月，如易科罰金，以銀元
佰元即新臺幣玖佰元折算壹日。
    犯罪事實
一、丙○○（綽號「破龍」）、丁○○（綽號「阿賢」）、己○○（綽號「白痴」）、乙○○（綽號「阿麟仔」）、戊○○
    （綽號「膀胱」）、曾慶宇、甲○○（綽號「金光」）、李
    冠璋及其他姓名年籍不詳之人，於94年2 月12日晚間至翌日
    凌晨間，陸續前往高雄市前鎮區○○○路345 號「享溫馨KT
    V 」復興店（起訴書誤載為「閣溫馨KTV 」）V02 號包廂內
    唱歌作樂。席間，約翌日凌晨1 時17分前之某時，丙○○因
    不滿曾慶宇於包廂內嗑藥，乃走向甲○○面前，詢問是何人
    邀約前來等語，甲○○則答稱：係「朱小弟」（即薛文川）
    邀約前來等語，嗣丙○○表示包廂內並無「朱小弟」此人時
    ，甲○○即以走錯包廂為由，向丙○○敬酒、道歉，欲離開
    包廂。又甲○○、李冠璋等人走出包廂時，戊○○旋自內追
    出，並在包廂門口處，詢問甲○○是否為「金光」等語，待
    甲○○回稱：是「金光」又怎麼樣等語後，丙○○即與戊○○、己○○、乙○○、丁○○及其他多名姓名年籍均不詳之
    成年人共同基於傷害之犯意聯絡，先由戊○○以拳頭毆打甲○○右臉頰，嗣由某不詳姓名年籍之成年人將甲○○拉回包
    廂內後，丙○○、戊○○、己○○、乙○○、丁○○及其他
    多名姓名年籍均不詳之成年人即在包廂內，或持玻璃瓶，或
    徒手毆打甲○○成傷。嗣甲○○在包廂內被毆不敵，即跑出
    包廂往汽機車停放處逃走，未料，仍於停車場處遭丁○○、
    乙○○及戊○○等人拿安全帽或徒手毆打，致甲○○受有頭
    部撕裂傷（5.5cm ×0.5cm ，5cm ×0.5c m）、臉部撕裂傷
    （1 ×0.1cm ，1 ×0.1cm） 之傷害。
二、案經甲○○訴由高雄市政府警察局前鎮分局報告臺灣高雄地
    方法院檢察署檢察官偵查起訴。
    理  由
壹、程序部分：
一、按被告以外之人於審判外之言詞或書面陳述，除法律有規定
    者外，不得作為證據，刑事訴訟法第159 條第1 項定有明文
    。證人甲○○、黃柏誠、戊○○、李冠璋、劉英如、己○○
    、丁○○於警詢中所為之陳述，依首揭法條規定，原則上即
    無證據能力。此部份復為被告於本院審判程序中否認其證據
    能力（見本院95年8 月11日審判筆錄第14至17頁），故無刑
    事訴訟法第159 條之5 同意作為證據之例外情形，是上開甲○○等7 人於警詢中之證述依法即無證據能力，合先敘明。
二、次按，被告以外之人於偵查中向檢察官所為陳述，除顯有不
    可信之情況者外，得為證據，刑事訴訟法第159 條之1 第2
    項定有明文。偵查中對被告以外之人（包括證人、鑑定人、
    告訴人、被害人及共同被告等）所為之偵查筆錄，或被告以
    外之人向檢察官所提之書面陳述，性質上均屬傳聞證據。惟
    現階段刑事訴訟法規定檢察官代表國家偵查犯罪、實施公訴
    ，依法其有訊問被告、證人及鑑定人之權，證人、鑑定人且
    須具結，而實務運作時，檢察官偵查中向被告以外之人所取
    得之陳述，原則上均能遵守法律規定，不致違法取供，其可
    信度極高，職是，被告以外之人前於偵查中已具結而為證述
    ，除反對該項供述得具有證據能力之一方，已釋明「顯有不
    可信之情況」之理由外，不宜以該證人未能於審判中接受他
    造之反對詰問為由，即遽指該證人於偵查中之陳述不具證據
    能力。本案證人乙○○於檢察官偵查中所為之陳述，被告未
    曾提及檢察官在偵查時有不法取供之情形，依上說明，其於
    偵查中之證言自均具有證據能力。
三、再按，證人應命具結；證人、鑑定人依法應具結而未具結者
    ，其證言或鑑定意見，不得作為證據，同法第186 條第1 項
    前段、第158 條之3 復分別定有明文；又命證人具結，依刑
    事訴訟法第187 條第1 項、第189 條第1 項、第2 項、第3
    項之規定，應履行下列程序始為合法：證人具結前，應告以
    具結之義務及偽證之處罰。結文內應記載當（或係）據實陳
    述，決無匿、飾、增、減等語。結文應命證人朗讀；證人不
    能朗讀者，應命書記官朗讀，於必要時並說明其意義。結文
    應命證人簽名、蓋章或按指印，最高法院94年度臺上字第26
    61號判決意旨足資參照。是以刑事訴訟法上關於證人之訊問
    ，採具結制度，未經具結之證詞為法定之證據排除，其用意
    在擔保證言之真實性及憑信性，並提高證人之責任心及警戒
    心，使為誠實之陳述，故具結乃證言真實性之程序擔保。查
    證人李冠璋、劉英如於偵查中之證述，固得依刑事訴訟法第
    159 條之1 第2 項之規定排除傳聞法則之適用而得例外容許
    具有證據能力，然關於被告以外之人之證詞，依法尚須受到
    命其具結之限制，以擔保其證詞之任意性、可信性與信用性
    ，此部份之要求與是否受到傳聞法則之排除，乃屬二事，其
    於本案偵查中在檢察官面前所為之陳述，筆錄上雖有「檢察
    官諭知具結之義務及偽證之處罰，並命證人朗讀結文後具結
    」之記載，然並無經證人簽名之結文附卷可稽（見臺灣高雄
    地方法院檢察署94年度偵字第9035號卷第89頁），即與上開
    具結之法定程式尚有未合，自不生具結之效力，而與未經具
    結之證詞無異；則上開證人李冠璋等人之證述，既未經具結
    為之，亦無依法不得令其具結之情形，其證言仍屬無證據能
    力。再者，憲法第16條保障人民之訴訟權，就刑事被告而言
    ，包含其在訴訟上應享有充分之防禦權。刑事被告詰問證人
    之權利，即屬該等權利之一，且屬憲法第8 條第1 項規定「
    非由法院依法定程序不得審問處罰」之正當法律程序所保障
    之權利。為確保被告對證人之詰問權，證人於審判中，應依
    法定程序，到場具結陳述，並接受被告之詰問，其陳述始得
    作為認定被告犯罪事實之判斷依據。刑事審判上之共同被告
    ，係為求訴訟經濟等原因，由檢察官或自訴人合併或追加起
    訴，或由法院合併審判所形成，其間各別被告及犯罪事實仍
    獨立存在。故共同被告對其他共同被告之案件而言，為被告
    以外之第三人，本質上屬於證人，自不能因案件合併關係而
    影響其他被告原享有之上開憲法上權利（司法院大法官會議
    第582 號解釋意旨參考）。亦即不得逕以共同被告不利於己
    之陳述採為其他共同被告犯罪（事實認定）之證據，仍應以
    證人身分傳訊該共同被告，令其具結並使本案被告得有交互
    詰問之機會，始得以其證言資為本案被告不利之證據。本件
    共同被告丁○○、己○○、戊○○等3 人，就彼此之間所為
    不利於他人之陳述，對於各該被告之案件，乃立於被告以外
    之第三人地位，本質上仍屬證人，其證述依法自應具結，始
    得作為不利於他共同被告之證據，惟於本案偵查中，檢察官
    均未令上開被告就彼此之間之犯行，以證人之身分具結後為
    之，揆諸前揭大法官解釋意旨及說明，上開證詞均無證據能
    力，附此敘明。
貳、實體部分：
一、訊據被告丙○○固坦承曾於上開時、地，因曾慶宇於上開包
    廂中施用毒品，而上前詢問渠等係何人邀約等情，惟矢口否
    認，有何傷害他人身體之犯行，辯稱：「我不認識甲○○，
    我於包廂內或包廂外都沒有動手毆打甲○○，當天我的確有
    去享溫馨ＫＴＶ，當天甲○○也有在現場，我知道當天有二
    個人被毆打，當天我都沒有打任何人，我知道當天戊○○即
    綽號膀胱有出手毆打甲○○，當天在包廂內甲○○已經跟我
    道歉了，我沒有必要毆打他，後來甲○○就出去包廂了，戊○○先跟著出去，後來乙○○跟其他一群人也跟著出去，他
    們二人出去後有無打甲○○我也不知道，後來過約一、二分
    鐘，我就跟著出去，我出去就看到戊○○與甲○○有爭執，
    乙○○站在旁邊，後來戊○○與甲○○就打起來了，後來乙○○與丁○○也有出手打甲○○，我一直站在旁邊看。」云
    云。
二、經查：
  (一)按現行刑法關於正犯、從犯之區別，係以其主觀之犯意及客
    觀之犯行為標準，凡以自己犯罪之意思而參與犯罪，無論其
    所參與者是否係犯罪構成要件之行為，皆為正犯，其以幫助
    他人犯罪之意思而參與犯罪，其所參與者，苟係犯罪構成要
    件之行為，亦為正犯，必以幫助他人犯罪之意思而參與犯罪
    ，其所參與者又為犯罪構成要件以外之行為，始為從犯。故
    共同實施犯罪行為之人，在合同意思範圍以內，各自分擔犯
    罪行為之一部，相互利用他人之行為，以達其犯罪之目的者
    ，即應對於全部所發生之結果，共同負責。且共同正犯之意
    思聯絡，原不以數人間直接發生者為限，即有間接之聯絡者
    ，亦包括在內，而意思聯絡並不限於事前有所謀議，及僅行
    為當時有共同犯意之聯絡者，亦屬之，且其表示之方法，亦
    不已明示通謀為必要，即相互間有默示之合致，亦無不可。
    本件被告丙○○與戊○○、己○○、乙○○、丁○○及其他
    多名姓名年籍均不詳之成年人，94年2 月13日凌晨1 時17分
    許，在高雄市前鎮區○○○路345 號「享溫馨KTV 」復興店
    KTV 」）之V02 號包廂內共同毆打告訴人甲○○，致其受有
    頭部撕裂傷（5.5cm ×0.5cm ，5cm ×0.5c m）、臉部撕裂
    傷（1 ×0.1cm ，1 ×0.1cm） 之傷害等情，業據證人即共
    犯丁○○、乙○○證述綦詳（見本院95年6 月22日審判筆錄
    第3 、5 頁；95年8 月11日審判筆錄第7 、8 頁），核與證
    人即告訴人甲○○之證述相符，並有大東醫院診斷證明書附
    卷可稽。而共犯丁○○、乙○○、戊○○、己○○等人共同
    毆打甲○○之犯行，亦於本院94年度重訴字第60號案件審理
    時，坦承不諱，並經95年6 月13日該案判決中審認無誤，有
    該判決書在卷可參，
  (二)至被告雖以上開情詞置辯，然查案發當時告訴人業由包廂門
    口被拖入包廂內，並遭上開共犯丁○○等人及其他多名男子
    予以痛毆，被告既未否認斯時身處於包廂之中，而依當時之
    行為情境，對於落單且居於劣勢之告訴人，被告與其他共犯
    ，實具有壓倒性之控制能力，就客觀上團團圍住告訴人，抑
    制告訴人之反抗意識與反抗動作，乘亂或乘機出手毆打告訴
    人，縱然彼此之間事先並未有所聯絡，惟於各該行為人一致
    圍住被害人之際，其主觀上難謂非具有同一目的默示合意之
    意思聯絡，客觀上亦不無以彼此之行為作為自己行為一部之
    行為分擔，故在著手實施構成要件行為即動手毆打告訴人之
    剎那，被告究竟是否為實際出手之人，揆諸上開說明，尚與
    共同正犯之成立不生影響。
  (三)綜上所述，本案事證明確，被告上開犯行，堪以認定。
三、按刑法業經總統於94年2 月2 日，以華總一義字第09400014
    901 號令修正公布，並自95年7 月1 日施行（下稱修正後刑
    法）。又行為後法律有變更者，適用行為時之法律。但行為
    後之法律有利於行為人者，適用最有利於行為人之法律，修
    正後刑法第2 條第1 項定有明文。次按，新舊刑法關於刑之
    規定，雖同採從輕主義，係適用最有利於行為人之法律，既
    曰法律，自較刑之範圍為廣，比較時應就罪刑有關之共犯、
    未遂犯、連續犯、牽連犯、結合犯以及累犯加重、自首減輕
    、暨其他法定加減原因、與加減例等一切情形，綜其全部之
    結果，而為比較，再適用有利於行為人之法律處斷，最高法
    院24年上字第46 34 號判例著有明文。又依95年6 月14日公
    布之刑法施行法第1 條之1 之規定：「中華民國94年1 月7
    日刑法修正施行後，刑法分則編所定罰金之貨幣單位為新臺
    幣。94年1 月7 日刑法修正時，刑法分則編未修正之條文定
    有罰金者，自94年1 月7 日刑法修正施行後，就其所定數額
    提高為30倍。但72 年6月26日至94年1 月7 日新增或修正之
    條文，就其所定數額提高為3 倍。」。是本案被告行為後法
    律已有修正，爰將本案適用新舊法之比較，臚列於後：
  (一)關於法定刑中罰金部分，修正前刑法第33條第5 款規定「罰
    金：1 元以上。」，依80年5 月6 日修正前罰金罰鍰提高標
    準條例第3 條之規定，由司法院、行政院會銜於72年7 月27
    日發布，自72年8 月1 日施行，提高刑法所定罰金數額10倍
    ，並依現行法規所定貨幣單位折算新臺幣條例第2 條之規定
    ：「現行法規所定金額之貨幣單位為圓、銀元或元者，以新
    臺幣元之3 倍折算之。」，經折算為新臺幣後，則罰金刑之
    最輕刑度為新臺幣30元以上；修正後刑法第33條第5 款規定
    「罰金：新臺幣1 千元以上，以百元計算之。」，經比較新
    舊法結果，以舊法較有利於行為人。
  (二)修正後第277 條第1 項之傷害罪，其法定刑中罰金之部分，
    修正為「新臺幣3 萬元以下罰金」，與修正前依罰金罰鍰提
    高標準條例第1 條前段與現行法規所定貨幣單位折算新臺幣
    條例第2 條之規定，提高10倍並折算為新臺幣後，亦為「新
    臺幣3 萬元以下罰金」；經比較新舊法結果，新法尚非有利
    於被告，應適用行為時法即舊法。
  (三)關於易科罰金折算標準，依修正後刑法第41條第1 項前段規
    定：「犯最重本刑為5 年以下有期徒刑以下之刑之罪，而受
    6 個月以下有期徒刑或拘役之宣告者，得以新臺幣1 千元、
    2 千元或3 千元折算1 日，易科罰金。」；而修正前依舊罰
    金罰鍰提高標準條例第2 條前段之規定（現已刪除），就其
    原定數額提高為100 倍折算1 日，即應以銀元300 元折算1
    日，復依現行法規所定貨幣單位折算新臺幣條例第2 條之規
    定，經折算為新臺幣後，為新臺幣900 元折算為1 日，經比
    較修正前後之易科罰金折算標準，以舊法之規定，較有利於
    被告。
  (四)綜上所述，揆諸首揭法律條文及判例意旨，綜合比較結果，
    以適用修正前之法律為有利於被告。
四、核被告丙○○所為，係犯修正前刑法第277 條第1 項之普通
    傷害罪。被告與丁○○、己○○、乙○○、戊○○及其他姓
    名年籍不詳之成年人間，有犯意聯絡及行為分擔，為共同正
    犯。爰審酌被告憑藉人多勢眾，僅因細故即動輒毆人成傷，
    法治觀念淡薄，且被告犯後猶飾詞狡辯，圖卸刑責，亦未與
    被害人達成和解，難認已有悔悟之意，並斟酌被害人所受傷
    勢等一切情狀，量處如主文所示之刑並諭知易科罰金之折算
    標準。
據上論斷，應依刑事訴訟法第299 條第1 項前段，刑法第2 條第
1 項前段、刑法第28條、修正前刑法第277 條第1 項、修正前刑
法第41條第1 項前段，罰金罰鍰提高標準條例第1 條前段、修正
前罰金罰鍰提高標準條例第2 條，現行法規所定貨幣單位折算新
臺幣條例第2 條，判決如主文。
中    華    民    國    95    年    8     月    24    日
                  刑事第十一庭  審判長法  官  何秀燕
                                      法  官  林揚奇
                                      法  官  戰諭威
以上正本證明與原本無異。
如不服本判決，應於判決送達後10日內，向本院提出上訴狀。
                                      書記官  董明惠
中    華    民    國    95    年    8     月    24    日
附錄本判決論罪之法條：
中華民國刑法第277條：
傷害人之身體或健康者，處3 年以下有期徒刑、拘役或1 千元以
下罰金。
犯前項之罪因而致人於死者，處無期徒刑或7 年以上有期徒刑；
致重傷者，處3 年以上10年以下有期徒刑。


司法院資訊處製作；財團法人民間司法改革基金會備份。
